【裁判字號】    98,易,1003
【裁判日期】    980513
【裁判案由】    詐欺
【裁判全文】
臺灣臺中地方法院刑事判決              98年度易字第1003號
公  訴  人  臺灣臺中地方法院檢察署檢察官
被      告  甲○○
上列被告因詐欺案件，經檢察官提起公訴（98年度偵字第4105號
），本院判決如下：
    主    文
甲○○幫助意圖為自己不法之所有，以詐術使人將本人之物交付
，處有期徒刑肆月，如易科罰金，以新臺幣壹仟元折算壹日。
    犯罪事實
一、甲○○明知金融帳戶之提款卡（含密碼）係供自己使用之重
    要理財工具，關係個人財產、信用，且可預見提款卡（含密
    碼）如任意交予他人使用，極易被利用作為與財產有關之犯
    罪工具，竟猶不顧他人可能遭受財產損害之危險，而基於縱
    若金融帳戶被利用作為詐欺取財，並不違背其本意之不確定
    幫助故意，於民國97年12月6 日至97年12月10晚上8 時許前
    之某時，在不詳地點，將其所申辦之中華郵政股份有限公司
    潭子郵局局號0000000 號、帳號0000000 號帳戶之提款卡、
    密碼等物，交付予已成年而姓名年籍不詳之詐騙集團成員，
    供該詐騙集團詐騙及收取詐得款項之用。嗣該詐欺集團成員
    取得上開帳戶之提款卡、密碼後，即意圖為自己不法之所有
    ，於97年12月10日晚上8 時許，撥打電話予乙○○，佯稱渠
    係奇摩拍賣客服人員，欲退款予乙○○，旋又佯裝華泰銀行
    之行員打電話給乙○○，要求其至自動提款機前依指示操作
    辦理退款手續云云，致乙○○陷於錯誤，誤信為真，遂於同
    日晚上8 時34分許，在臺北市光華商場之華泰銀行提款機依
    指示操作，因而匯款新臺幣（下同）29989 元至甲○○之上
    開帳戶內。嗣乙○○於匯款後始發覺受騙，經報警而循線查
    悉上情。
二、案經臺中縣警察局豐原分局報告臺灣臺中地方法院檢察署檢
    察官偵查起訴。
    理    由
壹、程序方面：
    按被告以外之人於審判外之言詞或書面陳述，除法律有規定
    者外，不得作為證據；又被告以外之人於審判外之陳述，雖
    不符前4 條之規定，而經當事人於審判程序同意作為證據，
    法院審酌該言詞陳述或書面陳述作成時之情況，認為適當者
    ，亦得為證據。當事人、代理人或辯護人於法院調查證據時
    ，知有第159 條第1 項不得為證據之情形，而未於言詞辯論
    終結前聲明異議者，視為有前項之同意，刑事訴訟法第159
    條第1 項、第159 條之5 分別定有明文。本件被告甲○○並
    不爭執被害人乙○○於警詢中之證詞及卷內之書面證據，本
    院審核該等證據資料作成時，並無何不適當之處，自均有證
    據能力，合先敘明。
貳、實體方面：
一、訊據被告固承認前揭帳戶為其所有之事實，惟矢口否認涉有
    上開幫助詐欺犯行，辯稱：上開帳戶之提款卡及密碼係伊於
    97年12月6 日辦妥更換存摺、晶片卡後，不小心遺失了，伊
    直到97年12月12日要匯款給房東時才發現遺失，並沒有交給
    別人使用云云。惟查：
(一)、上開犯罪事實，業據被害人乙○○於警詢中指述綦詳，復有
    華泰銀行自動櫃員機匯款單、被告前揭潭子郵局帳戶開戶基
    本資料、客戶歷史交易清單附卷可稽，是被害人確遭詐騙集
    團成員詐騙，陷於錯誤而匯款至被告之上開帳戶等情，應堪
    認定。
(二)、被告雖以前開情詞置辯，然被告先於98年1 月15日警詢中供
    述：「（問：你提款卡遺失，為何歹徒會知道密碼，而拿去
    詐騙被害人，叫被害人匯款到你的帳戶？）我不知道」云云
    （見警卷第3 頁）；復於98年2 月19日偵查中供稱：「（問
    ：【97年12月6 日】辦完手續後將這些資料放在何處？）我
    存款簿放在機車裡面，提款卡放在後面的口袋，其他資料身
    分證、印章也都在口袋裡」、「遺失提款卡，其他東西沒有
    遺失」、「你既然只是遺失提款卡，為何歹徒會知道密碼，
    且拿去詐騙其他人後將錢匯進這個帳戶內？）我也不知道」
    云云（見偵查卷第6 、7 頁）；嗣於本院98年4 月17日準備
    程序中又供稱：「當時是把密碼寫在1 張字條，塞在提款卡
    的套子裡面，與提款卡放在一起，這是在97年12月6 日換新
    的提款卡所作的動作，我的密碼是681013，就是我的出生年
    月日，97年12月6 日我辦完之後，我把提款卡放在我褲子右
    邊的口袋，那時候跟我的錢放在一起，沒有放皮包，可能在
    拿錢的時候，把提款卡弄掉了‧‧‧當日我晚上才回家，我
    脫下褲子的時候，有把錢拿出來，那時候我忘記提款卡放在
    褲子口袋裡面，所以沒有發現提款卡不見，存摺是前一天領
    的，所以存摺還放在家裡，一直到97年12月12日我要去匯錢
    給房東，才發現提款卡不見」云云（見本院卷第12頁反面、
    13 頁） ；又於本院審理時供稱：「（問：你稱你把提款卡
    遺失，但是詐欺的歹徒，為何知道你的密碼去提款？）密碼
    我寫在紙上塞在提款卡的套子裡面，密碼就是我的生日」、
    「（問：你在98年2 月19日偵訊時檢察官問你：只是遺失提
    款卡，為何歹徒會知道密碼拿去詐騙？你的回答是：我也不
    知道。與你上開所述不同？）因為檢察官一直講話，根本沒
    有我插話的餘地，我才會說不知道，我在偵訊時確實說不知
    道」、「（問：問你偵訊時並沒有說到有把密碼寫在紙上，
    塞在提款卡套子裡面？）是」云云（見本院卷第18頁反面）
    ，據上，足見被告對於其究竟將提款卡放在身上何處口袋、
    與何物放在一起、存摺與提款卡是否同一天領取、究竟有無
    將密碼寫在紙上塞在提款卡之套子裡面等情，前後反覆不一
    ，其真實性委有可疑。再參諸被告上開供詞，於警詢、偵查
    中均係供稱不知歹徒為何會知道其提款卡密碼，而未陳稱有
    把密碼寫在紙上乙節，嗣於本院準備程序中始更易前詞，益
    徵疑義，又被告自承密碼為681013，即其出生年月日，既是
    如此，被告實無遺忘之可能，焉須書寫於紙上？準此，足認
    被告上開辯詞，並不足採信。況金融機構之帳戶提款卡、密
    碼等相關資料事關個人財產權益之保障，一般人均有妥為保
    管及防止他人任意使用之認識，且目前報章雜誌亦對犯罪集
    團使用人頭帳戶作為犯罪匯款工具之情事，廣為披載，衡情
    ，一般人當對金融機構之帳戶提款卡等物更謹慎小心保管，
    被告竟辯稱將提款卡任意放置於口袋內，當日回家後竟又疏
    忽忘記提款卡放在口袋乙事，致未立即檢視，而遲至97年12
    月12日才發現提款卡遺失乙情，實與常理有違，委無可採。
(三)、再參之詐欺集團於使用人頭帳戶作為行騙工具時，若使用遺
    失或竊得之帳戶，則詐騙之款項可能因此遭凍結而無法領出
    ；而若未得原帳戶所有人同意而加以使用，則所詐得金額有
    可能遭原帳戶所有人提領一空，而詐騙所得之金額動輒上萬
    元，遠較購買或承租帳戶使用之微薄款項為鉅，是詐欺集團
    衡情尚不致以他人遺失或竊得之帳戶作為詐騙被害人之匯款
    帳戶，而甘冒可能遭原帳戶所有人凍結帳戶補辦存摺、提款
    卡資料領款，致無法提領之風險，準此，被告辯稱其提款卡
    （含密碼）係遺失而遭人使用云云，顯不符常情，足認被告
    前開提款卡（含密碼）乃係其自行交付予不詳之詐欺集團使
    用乙情，應無疑義。再者，依被告自承，其於97年12月6 日
    有親自去辦理前開郵局帳戶更換存摺、晶片卡等手續，當時
    其確實尚持有提款卡，而被害人則於97年12月10日晚上8 時
    許接獲詐騙電話，據此足認被告交付前開帳戶予詐欺集團成
    員之時間應為97年12月6 日至97年12月10日晚上8 時許前之
    某時，併此敘明。
(四)、復按刑法上之故意，分直接故意（確定故意）與間接故意（
    不確定故意），「行為人對於構成犯罪之事實，明知並有意
    使其發生者」為直接故意；又「行為人對於構成犯罪之事實
    ，預見其發生而其發生並不違背其本意者」為間接故意；按
    今日一般人至郵局或銀行開設帳戶並非難事，如非供犯罪之
    非法使用，衡情，自無置自己名義帳戶不用，而取得他人帳
    戶使用之必要。且近年來詐欺取財之犯罪類型層出不窮，該
    等犯罪，多數均係利用他人帳戶作為詐欺所得財物之出入帳
    戶，業經媒體廣為披載，是依一般人通常之知識、智能及經
    驗，均已知向陌生人購買、承租或其他方法取得帳戶者，多
    係欲藉該帳戶取得不法犯罪所得，且隱匿帳戶內資金之實際
    取得人之身分，以逃避追查，而被告係成年且有社會歷練及
    智識之人，對此亦應知之甚詳，自難諉稱不知，故被告雖然
    對於該不詳姓名者實際施詐之手段、內情並不瞭解，但其主
    觀上顯具有縱使該不詳姓名之成年人於取得該帳戶之提款卡
    （含密碼）後，持以作為詐欺取財供被害人匯款使用，亦不
    違背其本意之不確定故意至明。惟被告僅係單純提供上開帳
    戶之提款卡（含密碼），並未參與訛騙被害人之詐欺取財構
    成要件行為，主觀上應僅係基於幫助該犯罪者之意思。
(五)、綜上所述，被告上開辯解，顯係事後卸責之詞，不足採信，
    其幫助詐欺取財之行為，事證明確，堪以認定。
二、按前開詐騙集團成員，基於意圖為自己不法所有之犯意，以
    上開之方式為詐術，使被害人陷於錯誤，而將本人之物交付
    ，該姓名年籍不詳之成年人所為，係犯刑法第339 條第1 項
    之詐欺取財罪，而被告將上開帳戶資料交給姓名年籍不詳之
    成年人詐取財物，核其所為，係犯刑法第30條第1 項前段、
    第339 條第1 項之幫助詐欺取財罪，被告幫助他人犯詐欺取
    財罪，為從犯，應依刑法第30條第2 項之規定，按正犯之刑
    度，減輕其刑。爰審酌被告提供金融帳戶之提款卡（含密碼
    ）供他人使用，手段雖屬平和，惟此使詐騙者得以掩飾真實
    身分，助長社會犯罪風氣及增加查緝犯罪之困難，其行為殊
    屬不當，再兼衡酌被告本身並未實際參與本案詐欺取財之犯
    行、可非難性較小，被害人被詐騙匯入被告所提供之上開帳
    戶之金額非鉅，及被告犯後仍否認犯行，態度不佳等一切情
    狀，量處如主文所示之刑，並諭知易科罰金之折算標準。
據上論斷，應依刑事訴訟法第299 條第1 項前段，刑法第30條第
1 項前段、第2 項、第339 條第1 項、第41條第1 項前段，刑法
施行法第1 條之1 第1 項、第2 項前段，判決如主文。
本案經檢察官丙○○到庭執行職務。
中    華    民    國    98    年    5     月    13    日
                  刑事第十庭  審判長法  官  李雅俐
                                    法  官  王世華
                                    法  官  蔡美華
以上正本證明與原本無異。
如不服本判決應於收受判決後10日內向本院提出上訴書狀，並應
敘述具體理由；其未敘述上訴理由者，應於上訴期間屆滿後20日
內向本院補提理由書（均須按他造當事人之人數附繕本）「切勿
逕送上級法院」。
                                    書記官  張皇清
中    華    民    國    98    年    5     月    13    日
附錄論罪科刑法條
刑法第339條第1項：
意圖為自己或第三人不法之所有，以詐術使人將本人或第三人之
物交付者，處5年以下有期徒刑、拘役或科或併科1000元以下罰
金。


司法院資訊處製作；財團法人民間司法改革基金會備份。
